【裁判字號】    95,台上,4555
【裁判日期】    950817
【裁判案由】    違反毒品危害防制條例
【裁判全文】
最高法院刑事判決            九十五年度台上字第四五五五號
    上  訴  人  甲○○
                        樓.
上列上訴人因違反毒品危害防制條例案件，不服台灣高等法院中
華民國九十五年五月二十四日第二審更審判決（九十五年度上更
(二)字第六一號，起訴案號：台灣板橋地方法院檢察署九十三年度
偵字第一五六０號），提起上訴，本院判決如下：
    主  文
原判決撤銷，發回台灣高等法院。
    理  由
本件原判決認定上訴人甲○○明知甲基安非他命、MDMA（俗稱搖
頭丸或快樂丸）均屬毒品危害防制條例所稱之第二級毒品；愷他
命（俗稱Ｋ他命）屬於同條例所稱之第三級毒品，不得販賣。竟
基於營利之意圖，於民國九十二年十一月底某日，在台北市○○
○路某處DJ搖頭店、其向陳佳妙所分租之台北縣三重市○○路○
段十五巷四十五號三樓住處，以快樂丸每顆新台幣（下同）一百
五十元、Ｋ他命每公克五百八十元之代價，向綽號「大Ｐ」（本
名為「林宗瑜」）之成年男子，販入數量不詳之快樂丸及Ｋ他命
。嗣在上開租住處台北市○○○路某處DJ搖頭店，及台北市○○
○路○段十一號八樓其工作之微風酒店，將前開快樂丸、Ｋ他命
俟機販售予不特定人。於九十三年一月五日在其上開租住處，以
每罐七百元之價格販售二罐Ｋ他命予黃俊銘得款一千四百元等情
。因而撤銷第一審判決，改判論處上訴人販賣第二級毒品罪刑。
固非無見。
惟查，(一)、被告之自白，須非出於強暴、脅迫、利誘、詐欺或其
他不正之方法，且與事實相符者，始得採為證據，如果被告之自
白，係出於不正之方法，並非自由陳述，即其取得自白之程序，
已非適法，則不問自白內容是否確與事實相符，因其非係適法之
證據，即不能採為判決基礎，故審理事實之法院，遇有被告對於
自白提出刑求之抗辯時，應先於其他事實而為調查。本件上訴人
於審理中一再抗辯其警詢及偵查筆錄，係遭承辦警察鄭建良威脅
所為，非出於本意，其內容不實等語，原判決雖明鄭建良否認
其事等情，認定上訴人所為刑求之抗辯不足採信。但上訴人於九
十五年二月二十一日原審準備程序中，請求調閱警詢錄影帶，證
明確有刑求之情事（見原審更(二)卷第二十八頁），此等警詢筆錄
是否為適法之證據攸關，客觀上自有調查之必要。乃原審未依上
訴人之聲請勘驗警詢錄影帶，亦未說明何以未調查勘驗之理由，
即逕採上訴人之警詢筆錄資為認定上訴人犯罪之證據，自屬未盡
調查能事，亦與證據法則有違。(二)、原判決事實欄記載，上訴人
「基於營利之意圖，於民國（下同）九十二年十一月底某日，在
台北市○○○路某處ＤＪ搖頭店、其向陳佳妙所分租之台北縣三
重市○○路○段十五巷四十五號三樓住處，以快樂丸每顆新台幣
（下同）一百五十元、Ｋ他命每公克五百八十元之代價，向綽號
『大Ｐ』（本名為『林宗瑜』）之成年男子，販入數量不詳之快
樂丸、Ｋ他命。」等情，認定上訴人在台北市○○○路之ＤＪ搖
頭店、及其三重市住處分兩處向林宗瑜販入快樂丸及Ｋ他命。如
果無訛，上訴人分兩處販入毒品，是否先後為之而有行為時刑法
所規定之連續犯之問題？又其販入之快樂丸及Ｋ他命係同時販入
，抑或分別販入？原判決事實欄並未詳細認定，致事實有欠明白
，本院無從為適用法律當否之判斷。(三)、上訴人之配偶蘇亭軒於
第一審證稱，上訴人有說他在賣毒品及「（問：被告多久會買毒
品回來？）一個月二、三次。」等語（見第一審卷第二五一頁）
，並經原審採為論罪之證據（見原判決第五頁第六、七列），該
證詞能否資以證明上訴人於警詢及偵查中承認曾多次販賣毒品予
十人一節真實，及其多次販入毒品為連續犯？倘上述證詞無訛，
則原判決認定上訴人僅販入一次，亦與卷證資料不符，而有理由
矛盾之違誤。原審對此未深入審究，尚嫌調查未盡。(四)、原判決
事實欄認定，上訴人僅於九十三年一月五日在其住處販賣Ｋ他命
予黃俊銘一次而已，乃其理由欄（見原判決第五頁第二十七列至
第三十一列）卻論斷，上訴人供認「自九十二年十一月底」開始
交付毒品給朋友或客人等語為可採云云，亦嫌理由矛盾。(五)、原
判決（第二頁第一列至第五列）事實欄敘述：上訴人「以快樂丸
每顆 200元、Ｋ他命配方每罐1公克700元之價格，在上開租住處
，台北市○○○路某處ＤＪ搖頭店，及台北市○○○路○段11號8
樓其工作之微風酒店，將前開快樂丸、Ｋ他命俟機販售予不特定
人。」云云。此部分事實，究竟上訴人係販賣既遂，抑或販賣未
遂？原審並未明白認定，致其事實亦欠明確。同屬可議。上訴人
上訴意旨，指摘原判決不當，非無理由，應認仍有發回更審之原
因。又犯販賣毒品罪者，供出毒品來源，因而破獲者，得減輕其
刑，毒品危害防制條例第十七條定有明文。卷查，上訴人於偵查
中供出伊係向綽號「大Ｐ」之林宗瑜販入毒品（見九十三年度偵
字第一五六０號卷第七十一頁背面），而原判決亦認定如此；且
上訴人並曾主張伊應依上開規定減輕刑責等情。本件究竟有無依
上開規定減輕上訴人刑責之情事，原判決未予說明，略欠周延。
另原判決認為無罪（即不另為無罪諭知）部分，因與發回之有罪
部分有審判不可分之關係，爰併予發回更審。
據上論結，應依刑事訴訟法第三百九十七條、第四百零一條，判
決如主文。
中    華    民    國  九十五  年    八    月   十七   日
                      最高法院刑事第四庭
                          審判長法官  吳  雄  銘
                                法官  池  啟  明
                                法官  劉  介  民
                                法官  郭  毓  洲
                                法官  韓  金  秀
      本件正本證明與原本無異
                                      書  記  官
中    華    民    國  九十五  年    八    月          日
                                                     M


司法院資訊處製作；財團法人民間司法改革基金會備份。
